臺灣臺北地方法院民事簡易判決
110年度店簡字第513號
原      告  王立業  

被      告  郭美雲  
上列當事人間請求確認本票債權不存在事件，本院於民國110年1
0月19日言詞辯論終結，判決如下：
    主      文
原告之訴駁回。
訴訟費用由原告負擔。
    事實及理由
壹、程序事項
一、按本於票據有所請求而涉訟者，得由票據付款地之法院管轄
    ，民事訴訟法第13條定有明文。本票未載付款地者，以發票
    地為付款地，票據法第120條第5項定有明文。查原告起訴請
    求確認被告持有以其為發票人，如附表所示本票（下稱系爭
    本票）之票據債權不存在，系爭本票發票地為臺北市文山區
    （見本院卷第51頁），本院自有管轄權。
二、按確認法律關係之訴，非原告有即受確認判決之法律上利益
    者，不得提起，民事訴訟法第247條第1項前段定有明文。而
    所謂即受確認判決之法律上利益，係指法律關係之存否不明
    確，原告主觀上認其在法律上之地位有不安之狀態存在，且
    此種不安之狀態，能以確認判決將之除去者而言，最高法院
    42年臺上字第1031號判例意旨可資參照。查被告執以原告簽
    發系爭本票向本院聲請裁定准予強制執行，經本院110年度
    司票字第2000號民事裁定准許確定（見本院卷第11、57至59
    頁）。原告否認本票債權，兩造就系爭本票債權存在與否已
    發生爭執，原告提起本件確認本票債權不存在之訴，有即受
    確認判決法律上利益。
貳、實體事項
一、原告主張：被告於民國108年3月19日交付伊新臺幣（下同）
    26萬2,500元（下稱系爭投資款）作為加入康美富投資案金
    額，並要求伊簽發系爭本票證明，不會將此26萬2,500元私
    自挪用，伊已依約交付現金給投資公司完成被告3個帳戶註
    冊，兩造間並無債權債務關係，被告依法不得享有系爭本票
    票據上之權利，並聲明：確認被告持有系爭本票債權不存在
    。
二、被告則以：原告遊說伊投資，取得系爭投資款後同意簽發系
    爭本票作為擔保，一年後即償還本金紅利，伊迄今未取得任
    何分紅，原告依約應返還伊所投資金額26萬2,500元等語，
    並聲明：原告之訴駁回。
三、法院之判斷：
  ㈠按原告（票據債務人）依票據法第13條前段規定之反面解釋
    ，對被告（票據執票人）主張兩造間存有直接抗辯之事由，
    而提起確認票據債權不存在之訴者，因票據係文義證券及無
    因證券，屬不要因行為，票據行為一經成立後，即與其基礎
    之原因關係各自獨立，而完全不沾染原因關係之色彩，亦即
    票據原因應自票據行為中抽離，而不影響票據之效力（或稱
    無色性或抽象性）。此項票據之無因性，為促進票據之流通
    ，應絕對予以維護，初不問其是否為票據直接前、後手間而
    有不同。故執票人於上開訴訟中，祇須就該票據作成之真實
    負證明之責，關於票據給付之原因，並不負證明之責任（最
    高法院48年臺上字第101號、49年臺上字第334號、50年臺上
    字第1659號及64年臺上字第1540號裁判意旨參照）。於此情
    形，票據債務人仍應就其抗辯之原因事由，先負舉證責任，
    俾貫徹票據無因性之本質，以維票據之流通性。執票人在該
    確認票據債權不存在之訴訟類型，僅須依民事訴訟法第195
    條及第266條第3項之規定，負真實完全及具體化之陳述義務
    ，尚不因此而生舉證責任倒置或舉證責任轉換之效果（最高
    法院103年度臺簡上字第19號裁判要旨參照）。
  ㈡查系爭本票由原告簽發交付予被告收執，兩造為直接前後手
    關係，原告主張簽發系爭本票之目的係為擔保被告確有投資
    ，伊亦已將投資款如數交付公司並完成被告會員帳戶註冊等
    語，既為被告所否認，揆諸前揭規定及說明，應由原告就其
    主張之原因關係先負舉證責任。原告固提出被告會員帳號、
    康美富網購商城擴展計畫資料、被告加入康美富之網站資料
    、康美富會員加入會員可以兌換保本等值之水機產品簡介等
    在卷（見本院卷第13至15、67至95、115至143頁），惟未提
    出有關康美富之商業登記或公司登記資料供參，亦無交付任
    何投資證明文件予被告，致前述網頁資料無法查證，故原告
    就其主張系爭本票之原因關係為擔保被告確實已投資之事實
    ，未舉證以實其說，復據原告聲請傳喚伊交付投資金額給康
    美富人員即證人陳伯倫到庭具結證稱：「（原告問：我是否
    有在108年3月19日把被告入會的錢交給公司？什麼時候交？
    交多少錢？）我不曉得，我今天被傳來作證以為是要證明有
    淨水器這件事，因為我是淨水器師傅，我有收到被告的淨水
    器安裝單，那時候是說有三臺，但先安裝一臺，單子是公司
    派給我的。原告沒有將被告的入會費交給我。」、「（問：
    你有無收到原告轉交被告投資三個單位26萬2500元臺幣的金
    額？）沒有，我只是一個水機師傅，所以只會收到安裝水機
    的通知，不會收到相關機器的金額。」、「（問：買淨水器
    是否表示是投資公司的金額？）淨水器的部分就是純粹的買
    賣，與投資公司無關。」、（原告問：被告現在是否為公司
    的會員？）我們公司不是會員制，客戶要安裝水機隨時都可
    以安裝，當時打電話給被告，但被告拒收，所以就沒有安裝
    。」等語，有本院110年10月19日言詞辯論筆錄在卷可按（
    見本院卷第148至150頁），益徵原告前揭主張自無足採，原
    告既無法證明已交付投資款，而系爭本票既係為擔保被告投
    資本金，原告又不爭執被告迄未取回系爭投資款，則其主張
    系爭本票之原因關係已不存在等語，並非有理。
四、綜上所述，原告訴請確認被告持有系爭本票之本票債權對原
    告不存在，為無理由，應予駁回。
五、本件事證已臻明確，兩造其餘攻擊防禦方法，於本判決結果
    不生影響，爰不一一論述，併此敘明。
六、訴訟費用負擔之依據：民事訴訟法第78條。
中　　華　　民　　國　　110 　年　　11　　月　　19　　日
                  臺灣臺北地方法院新店簡易庭
                              法  官　鄧德倩
以上為正本係照原本作成。
如不服本判決，應於判決送達後20日內向本庭提出上訴狀，並按
他造當事人之人數附繕本；如委任律師提起上訴者，應一併繳納
上訴審裁判費。
中　　華　　民　　國　　110 　年　　11　　月　　19　　日
                              書記官  張嘉崴　　
附表（見本院卷第51頁）
票據號碼 發票日 票面金額 （新臺幣） 到期日 受款人 TH0000000 108年3月18日 26萬2,500元 未載 郭美雲